臺灣高等法院刑事裁定
110年度毒抗字第934號
抗  告  人
即  被  告  陳毅安



上列抗告人即被告因違反毒品危害防制條例案件，不服臺灣新北
地方法院110年度毒聲字第1131號中華民國110年4月27日裁定（
聲請案號：臺灣新北地方檢察署110年度聲觀字第954號、110年
度毒偵字第708號），提起抗告，本院裁定如下：
    主  文
抗告駁回。
    理  由
一、原裁定意旨略以：抗告人即被告陳毅安（下稱被告）基於施
    用第二級毒品甲基安非他命之犯意，於民國109年12月28日2
    1時許，在臺北市萬華區萬大路之駭客網咖內，以將甲基安
    非他命置於玻璃球吸食器內燒烤吸食煙霧之方式，施用甲基
    安非他命1次之事實，有被告尿液經送檢驗後呈安非他命及
    甲基安非他命陽性反應之台灣檢驗科技股份有限公司濫用藥
    物檢驗報告等附卷可稽，是被告有施用第二級毒品之行為，
    且被告係於最近一次觀察、勒戒執行完畢釋放後之3年後，
    再犯本案施用第二級毒品罪，爰裁定被告應送勒戒處所觀察
    、勒戒，其期間不得逾2月等語。
二、抗告意旨略以：被告目前在執行戒癮治療中，且有正常穩定
    之工作，亦未再碰毒品，請給予持續戒癮治療之機會云云。
三、按毒品危害防制條例（下稱毒品條例）業於109年1月15日修
    正公布、同年7月15日施行，其中同條例第20條將第3項有關
    觀察、勒戒或強制戒治執行完畢釋放後得適用前2項規定之
    期間，由「5年後」再犯第10條之罪修正為「3年後」再犯。
    經查，上開被告施用第二級毒品甲基安非他命之事實，業經
    被告坦承不諱，復經警將被告尿液送驗，呈安非他命類（安
    非他命、甲基安非他命）陽性反應，有台灣檢驗科技股份有
    限公司濫用藥物檢驗報告、新北市政府警察局受採集尿液檢
    體人姓名及檢體編號對照表附卷可參，應堪信實。又被告前
    因施用毒品案件，經法院裁定送勒戒處所觀察、勒戒，認無
    繼續施用毒品之傾向，於104年4月22日釋放出所，其後未再
    受觀察、勒戒或強制戒治或等同處遇之執行（被告嗣因施用
    毒品案件，經臺灣桃園地方檢察署檢察官以109年度毒偵字
    第3164號為附命完成戒癮治療之緩起訴處分，惟因尚未完成
    戒癮治療，而難認受有等同執行觀察、勒戒或強制戒治之處
    遇），有本院被告前案紀錄表、該緩起訴處分書附卷可考，
    是原審認定被告有施用第二級毒品之行為，且被告係於最近
    一次觀察、勒戒執行完畢釋放後之3年後，再犯本案施用第
    二級毒品罪，爰裁定應送勒戒處所觀察、勒戒，其期間不得
    逾2月，核其認事、用法於法並無不合。
四、抗告意旨固請求給予持續戒癮治療之機會云云。惟查：
　㈠按毒品條例所規定之觀察、勒戒處分，其立法意旨在幫助施
    用毒品者戒除毒癮，該處分之性質非為懲戒行為人，而係為
    消滅行為人再次施用毒品之危險性，目的在戒除行為人施用
    毒品之身癮及心癮；觀察、勒戒係導入一療程觀念，針對行
    為人將來之危險所為預防、矯治措施之保安處分，以達教化
    與治療之目的，可謂刑罰之補充制度，從而毒品條例本身所
    規定之觀察、勒戒及強制戒治等保安處分，雖兼具剝奪自由
    權利之性質，卻有刑罰不可替代之教化治療作用。是同條例
    規定之觀察、勒戒處分及附命完成戒癮治療之緩起訴處分，
    何者對於施用毒品者較為有利，端在何種程序可以幫助其戒
    除施用毒品之行為，尚非可由法院逕行認定附命完成戒癮治
    療之緩起訴處分對施用毒品者係較有利，如從治療效果之觀
    點而論，亦難謂附命完成戒癮治療之緩起訴處分必然較觀察
    、勒戒有利於行為人。
　㈡再檢察官適用刑事訴訟法第253條之1第1項及第253條之2對被
    告為緩起訴處分時，應「參酌刑法第57條所列事項及公共利
    益之維護」，並「認以緩起訴為適當」者，始得為之，可認
    檢察官應以向法院聲請觀察、勒戒為原則，於例外符合上揭
    緩起訴處分之要件時，始得另為附命完成戒癮治療之緩起訴
    處分。本件檢察官聲請書既已載明「被告於前案經觀察勒戒
    執行完畢後，又因施用毒品案件經法院判決罪刑確定，復經
    臺灣桃園地方檢察署檢察官為戒癮治療之緩起訴處分，仍再
    犯本件施用毒品案件，足見其並未戒絕毒癮，顯有無法完成
    緩起訴處分應遵守事項之情事」，故向法院聲請觀察、勒戒
    ，難認其判斷有違法或裁量權濫用之情事，則法院原則上自
    應尊重檢察官職權之行使。準此，對於「3年後再犯」施用
    毒品罪之被告，究應採行附命完成戒癮治療之緩起訴處分，
    抑或向法院聲請觀察、勒戒之處遇措施，要屬檢察官之裁量
    權，本件檢察官既聲請法院裁定觀察、勒戒，且無違法或裁
    量權濫用之情事，則法院僅得依法裁定被告送勒戒處所觀察
    、勒戒，以查其是否有施用毒品傾向，尚無自行以附命完成
    戒癮治療之緩起訴處分等其他方式替代之權。
五、綜上所述，原審依檢察官之聲請，裁定被告應送勒戒處所觀
    察、勒戒，核其認事、用法並無違誤，被告徒執前詞提起抗
    告，核無理由，應予駁回。
據上論斷，應依刑事訴訟法第412條，裁定如主文。
中　　華　　民　　國　　110 　年　　6 　　月　　9 　　日
                  刑事第四庭    審判長法  官  陳筱珮
                                      法  官  林怡秀
                                      法  官  吳元曜
以上正本證明與原本無異。
不得再抗告。
                                      書記官  黃亮潔
中　　華　　民　　國　　110 　年　　6 　　月　　11　　日